【裁判字號】    90,上易,825
【裁判日期】    900327
【裁判案由】    傷害
【裁判全文】
臺灣高等法院刑事判決                              九十年度上易字第八二五號
    上  訴  人
    即  被  告  丁○○
右上訴人因傷害案件，不服臺灣板橋地方法院八十九年度易字第三八三三號，中華民
國八十九年十一月二十八日第一審判決（起訴案號：臺灣板橋地方法院檢察署八十九
年度偵字第一六三０七號）提起上訴，本院判決如左：
    主  文
上訴駁回。
    事實及理由
一、本案經本院審理結果，認第一審判決以上訴人即被告丁○○連續傷害人之身體，
    犯刑法第二百七十七條第一項之傷害罪，且依連續犯之規定論以一罪並加重其刑
    ，量處拘役四十日，並諭知如易科罰金以三百元折算一日，認事用法並無不合，
    量刑亦尚妥適，爰引用第一審判決書所載關於被告丁○○部分之事實、證據及理
    由。
二、被告上訴意旨略以：丙○○、乙○○、甲○○三人聯手傷害被告，係犯刑法第二
    百八十三條（誤載為刑法第八十三條）之聚眾傷人罪，應予改判；被告遭彼等三
    人毆打，不得已而還手，應係刑法第二十三條之自衛行為；又案發當天在警局時
    未見乙○○有受傷之情形，另甲○○之背部病變係其多年之舊疾，本案其指稱受
    有頭部外傷併腦震盪、左背、左臉頰及頭皮挫傷、背部挫傷並不實在云云。惟按
    正當防衛以對於現在不法之侵害為條件，因排除對方不法之侵害而加以還擊，始
    得論以正當防衛（最高法院三十年上字第一０四０號判例意旨參照），查本案被
    告雖遭丙○○毆傷，丙○○並因而經原審判處拘役十日確定，惟被告既非遭乙○○、甲○○毆傷，亦無任何事證證明告訴人乙○○、甲○○與丙○○共同圍毆被
    告，被告顯未受乙○○、甲○○之不法侵害，自不生為排除現在不法之侵害而須
    予還擊之問題，其竟毆傷乙○○、甲○○，揆諸前揭說明，即難以正當防衛主張
    免責；次查被告於警訊、偵查中時已先後自承與乙○○拉扯，並抓乙○○衣領、
    揮拳毆打乙○○成傷及推倒立於其身後之甲○○等連續傷害之事實，僅辯稱當時
    因遭辱罵，受到刺激始動手毆人等語，其上訴復翻異前詞，改稱乙○○未因其毆
    打而受傷，甲○○之傷非其造成云云，顯係卸責。至被告指丙○○與乙○○、甲○○共同毆打被告，應改論以聚眾傷害罪一節，查本案被告僅得就其被訴傷害之
    部分上訴，至丙○○傷害部分，被告為此部分犯罪之告訴人，其僅得聲請檢察官
    上訴，尚不得自行就此部分上訴，是被告此部分上訴意旨所指摘顯於法無據，從
    而本件上訴為無理由，應予駁回。
據上論斷，應依刑事訴訟法第三百六十八條、第三百七十三條，判決如主文。
本案經檢察官張秋雲到庭執行職務。
中    華    民    國      九十      年      三      月      二十七      日
                              臺灣高等法院刑事第十六庭
                                  審判長法  官    許  增  男
                                        法  官    黃  鴻  昌
                                        法  官    蔡  彩  貞
右正本證明與原本無異。
不得上訴。
                                        書記官    張  淑  芬
中    華    民    國     九十     年      三        月      三十        日


司法院資訊處製作；財團法人民間司法改革基金會備份。
